【裁判字號】    97,台上,5240
【裁判日期】    971023
【裁判案由】    強盜等罪
【裁判全文】
最高法院刑事判決            九十七年度台上字第五二四０號
上  訴  人  甲○○
            乙○○
上列上訴人等因強盜等罪案件，不服台灣高等法院中華民國九十
七年七月三十一日第二審判決（九十七年度上訴字第二四五八號
，起訴案號：台灣桃園地方法院檢察署九十四年度偵字第二一三
０八號），提起上訴，本院判決如下：
    主  文
上訴駁回。
    理  由
本件上訴人甲○○、乙○○未聲明為一部上訴，依刑事訴訟法第
三百四十八條第一項規定視為全部上訴，合先敘明。
一、加重強盜部分：
按刑事訴訟法第三百七十七條規定，上訴於第三審法院，非以判
決違背法令為理由，不得為之。是提起第三審上訴，應以原判決
違背法令為理由，係屬法定要件。如果上訴理由書狀並未依據卷
內訴訟資料，具體指摘原判決不適用何種法則或如何適用不當，
或所指摘原判決違法情事，顯與法律規定得為第三審上訴理由之
違法情形，不相適合時，均應認其上訴為違背法律上之程式，予
以駁回。本件上訴人甲○○上訴意旨略稱：(一)、依乙○○相關供
述之內容，足見案發時係乙○○喊稱「要搶劫」，原判決事實欄
認定係甲○○或乙○○其中之一人大喊「要搶劫」，於法有違。
(二)、依共同被告羅志文及被害人張偉祚相關供述各情，足見上訴
人等於案發前只講到要取回手機，且上訴人等就強劫被害人現金
部分，彼此間並無犯意聯絡。另參酌張偉祚、張蘭祺相關供述各
情，上訴人二人與羅志文中雖有人大喊「搶劫」，但係張蘭祺主
動將現金拿出，上訴人等並無其他搜索財物之動作，益見乙○○
係臨時起意強劫現金，其該部分行為與甲○○無關。乃原判決竟
為不利甲○○之認定，於法有違等語。上訴人乙○○上訴意旨略
稱：(一)、依被害人張偉祚指稱：上訴人等三人入門即喝令搶劫等
情，足見乙○○等人為本件強盜犯行，自始至終均在一預定犯罪
計畫之內，上情並可傳喚羅志文予以證明，乙○○本件所犯與原
審法院九十六年度上訴字第二四０九號刑事判決所認乙○○另案
之強盜犯行（下稱另案強盜案件）間，具有連續犯裁判上一罪之
關係，乃原審認上開二案並無連續犯裁判上一罪之關係，於法有
違。(二)、原判決說明上訴人等自白各情與事實相符，其與原判決
理由欄三之論述各情，相互矛盾，於法有違等語。
惟查原判決認定上訴人二人有原判決事實欄所載加重強盜等犯行
，係以上訴人二人確有前揭犯行，業據甲○○於第一審審理中及
乙○○於第一審及原審審理中坦承不諱，核與羅志文所供述之情
節相符，並據證人張偉祚、張蘭祺指訴明確，復有查扣之張偉祚
行動電話一支、直徑9.4mm 土造子彈彈殼一個、西瓜刀一把及贓
物認領保管單一份等可資佐證。上開直徑9.4mm 土造子彈彈殼一
個，經送請內政部警政署刑事警察局鑑定結果，研判可能係由土
（改）造槍枝擊發等情，有該局民國九十四年十一月二日刑鑑字
第０九四０一五０六二七號函在卷可稽，而依該子彈在鐵皮材質
牆壁上留下極深彈痕以觀，足見上訴人等於為強盜犯行所持之改
造手槍及子彈均具有殺傷力，堪認上訴人二人自白各情係屬事實
。乙○○雖辯稱：伊另案強盜案件其與本件具有連續犯裁判上一
罪之關係等語。然依乙○○相關供述各情以觀，足見上訴人等於
本件案發前因認受辱而臨時起意為本件強盜犯行，其與另案強盜
案件間不能認有連續犯裁判上一罪之關係。另甲○○嗣於原審審
理中否認犯罪，係屬事後卸責之詞，不足採信等情，予以綜合判
斷。因而撤銷第一審判決，就此部分改判論處上訴人二人意圖為
自己不法之所有，結夥三人以上攜帶兇器於夜間侵入有人居住之
建築物，以強暴至使不能抗拒而取他人之物（乙○○累犯）罪刑
，已於判決內說明其所憑之證據及其認定之理由，從形式上觀察
，並無違背法令之情形。按供述證據前後，雖稍有參差或互相矛
盾，事實審法院非不可本於經驗法則斟酌其他證據作合理之比較
定其取捨，從而供述證據之一部認為真實者予以採取，亦非證據
法則所不許。又證據之取捨與證據之證明力如何，均屬事實審法
院得自由裁量、判斷之職權；苟其此項裁量、判斷，並不悖乎通
常一般之人日常生活經驗之定則或論理法則，又於判決內論其何
以作此判斷之心證理由者，即不得任意指摘其為違法，而據為提
起第三審上訴之合法理由。原判決綜合上述各項證據資料，據以
認定上訴人二人確有前揭犯行，且其與乙○○另案強盜犯行間，
並無連續犯裁判上一罪之關係等情，乃其採證認事調查職權之合
法行使，且無乙○○上訴意旨所稱理由矛盾情事，不容任意指為
違法。關於犯罪之細節，如非犯罪構成之要素，而與犯罪同一性
無關者，判決書雖或記載有誤，如其於判決結果並無影響，即無
違法可言。於本件強劫現場大喊「搶劫！」之人，究係乙○○，
抑係甲○○，並非構成犯罪事實之要素，其無礙於犯罪同一性之
辨別。甲○○上訴意旨所指情形，縱令屬實，然其於判決結果不
生影響，依刑事訴訟法第三百八十條規定，亦不得據為適法之第
三審上訴理由。本院為法律審，以審核上訴於本院之下級法院裁
判有無違背法令為職責，不及於對被告犯罪事實有無之調查，故
當事人不得於上訴本院後向本院主張新事實或提出新證據。乙○
○上訴意旨謂本院得傳喚羅志文予以調查云云，殊非適法之第三
審上訴理由。上訴人二人上訴意旨置原判決之論敘於不顧，徒憑
己見，為事實上之爭辯，難謂已符合首揭法定上訴要件，其此部
分之上訴違背法律上之程式，應予駁回。
二、恐嚇危害安全部分：
按刑事訴訟法第三百七十六條所列各罪之案件，經第二審判決者
，不得上訴於第三審法院，法有明文。本件上訴人二人另犯恐嚇
危害安全部分，原判決認係成立刑法第三百零五條之罪，核屬刑
事訴訟法第三百七十六條第一款之案件，依上開說明，既經第二
審判決，自不得上訴於第三審法院。上訴人二人竟復對此部分提
起上訴，顯為法所不許，應予駁回。
據上論結，應依刑事訴訟法第三百九十五條前段，判決如主文。
中    華    民    國  九十七  年    十    月  二十三  日
                      最高法院刑事第一庭
                          審判長法官  董  明  霈
                                法官  林  茂  雄
                                法官  張  祺  祥
                                法官  蕭  仰  歸
                                法官  林  立  華
      本件正本證明與原本無異
                                      書  記  官
中    華    民    國  九十七  年    十    月   三十   日
                                                      V


司法院資訊處製作；財團法人民間司法改革基金會備份。
